臺灣桃園地方法院刑事判決
111年度簡上字第405號
上  訴  人  
即  被  告  陳柏超


上列上訴人即被告因違反毒品危害防制條例案件，不服本院中華
民國111年4月17日110年度桃簡字第1972號第一審刑事簡易判決
（聲請簡易判決處刑案號：110年度毒偵字第26073號），提起上
訴，本院管轄之第二審合議庭判決如下︰
    主  文
原判決關於沒收玻璃球吸食器壹組、削尖吸管參支之部分撤銷。
扣案如附表編號2、3所示之物均沒收銷燬。
其他上訴駁回。
    事  實
一、甲○○基於施用第二級毒品之犯意，於民國110年8月3日下午3
    時許，在新北市○○區○○街00巷00弄0號4樓住處，以將甲基安
    非他命置於玻璃球內，再以燒烤玻璃球吸食所產生煙霧之方
    式，施用第二級毒品甲基安非他命1次。嗣於110年8月4日上
    午8時50分許，在桃園市龜山區忠孝街與信義街口，因行跡
    可疑且有躲避之舉而遭警員盤查，復經警員發現其為毒品調
    驗列管人口，且在甲○○行經之處發現裝有如附表所示疑似毒
    品及施用毒品之物之皮包，懷疑甲○○涉嫌持有毒品而將甲○○
    帶回警局接受調查，於徵得其同意後，對其採尿送驗，因而
    查悉上情，並扣得如附表所示之物。
二、案經桃園市政府警察局龜山分局報告臺灣桃園地方檢察署檢
    察官偵查起訴。    
　  理  由
壹、程序部分 
一、本件聲請簡易判決處刑合法：
　　按觀察、勒戒或強制戒治執行完畢釋放後，三年內再犯毒品
    危害防制條例第10條所定之施用第一級、第二級毒品罪者，
    檢察官或少年法院（地方法院少年法庭）應依法追訴或裁定
    交付審理，為毒品危害防制條例第23條第2項所明定。查被
    告甲○○前因施用毒品案件，經本院以110年度毒聲字第19號
    裁定送觀察、勒戒，執行後，認無繼續施用毒品之傾向，於
    110年5月21日執行完畢釋放出所等情，有臺灣高等法院被告
    前案紀錄表在卷可考，是被告於前開觀察、勒戒執行完畢釋
    放後，未滿3年即再犯本件施用第二級毒品犯行，自應追訴
    處罰，檢察官本件聲請簡易判決處刑，於法並無不合。　
二、證據能力部分：
　　本判決所引用之各項非供述證據，被告未到庭表示證據能力
    之意見，公訴人於言詞辯論終結前亦未有爭執（見本院簡上
    字卷第94至97頁），復無證據證明係實施刑事訴訟程序之公
    務員以不法方式所取得，亦無證據證明係非真實，且均與本
    案待證事實具有關聯性，又經本院於審理期日中合法調查，
    是依刑事訴訟法第158條之4之反面解釋，當有證據能力，並
    均得為本案證據使用。
貳、實體部分
一、認定犯罪事實所憑之證據與理由：
　　被告於本院準備、審理程序雖經傳喚均未到庭，然上揭犯罪
    事實，業據被告於警詢時、偵查中均坦承不諱（見毒偵卷第
    13至17頁、第121至122頁），並有扣押筆錄、扣押物品目錄
    表（見毒偵卷第47至51頁）、勘察採證同意書（見毒偵卷第
    55頁）、查獲施用(持有)毒品案件經過情形紀錄表（見毒偵
    卷第61頁）、桃園市政府警察局照片黏貼紀錄表（見毒偵卷
    第63至70頁）、應受尿液採驗人尿液檢體採集送驗紀錄表（
    見毒偵卷第71頁）、扣案毒品送驗紀錄表（見毒偵卷第73頁
    ）、桃園市政府警察局真實姓名與尿液、毒品編號對照表及
    檢體監管紀錄表（見毒偵卷第75至79頁）、台灣檢驗科技股
    份有限公司濫用藥物實驗室110年8月19日濫用藥物檢驗報告
    （見毒偵卷第127頁）、臺北榮民總醫院110年9月13日北榮
    毒鑑字第C0000000號毒品成分鑑定書㈠㈡（見毒偵卷第133、1
    35頁）、桃園市政府警察局龜山分局111年9月10日山警分偵
    字第1110035273號函暨附件員警職務報告（本院簡上字卷第
    77至86頁）等件在卷可稽，復有如附表所示之物扣案可憑，
    足認被告上開任意性自白與事實相符，堪予採信。綜上所述
    ，本案事證明確，被告犯行堪予認定，應依法論科。
二、論罪與駁回上訴之理由：
　㈠按甲基安非他命係毒品危害防制條例第2條第2項第2款所列管
    之第二級毒品，不得非法施用。核被告所為，係犯毒品危害
    防制條例第10條第2項之施用第二級毒品罪。被告施用甲基
    安非他命前、後持有甲基安非他命之低度行為，應為施用毒
    品之高度行為吸收，不另論罪。
　㈡累犯部分：
　⒈按最高法院刑事大法庭於111年4月27日以110年度台上大字第
    5660號裁定：「被告構成累犯之事實及應加重其刑之事項，
    均應由檢察官主張並具體指出證明之方法後，經法院踐行調
    查、辯論程序，方得作為論以累犯及是否加重其刑之裁判基
    礎。」該大法庭裁定除因依法院組織法第51條之10規定，對
    提案庭提交之案件有拘束力外，基於預測可能性及法安定性
    之精神，並無溯及既往之效力。故該大法庭裁定宣示前各級
    法院所踐行之訴訟程序及裁判，與該大法庭裁定意旨不符者
    ，尚無從援引為上訴或非常上訴之理由。是以，於該大法庭
    裁定宣示前，下級審法院在檢察官未主張或盡其舉證、說明
    責任之情形下，業依職權調查，因而論以累犯，本乎前科形
    成累犯處斷刑或作為宣告刑事由之裁量，只須滿足其一，其
    評價即足，上級審法院自不能據以撤銷原判決（最高法院11
    1年台上字第3032號判決意旨參照）。
　⒉原審於前開大法庭裁定宣示前，依職權調查被告前案資料，
    以被告前因①犯施用第二級毒品罪，經臺灣新北地方法院以1
    05年度簡字第8109號判決處有期徒刑2月確定；②又犯施用第
    二級毒品罪，經臺灣臺北地方法院以106年度審簡字第1026
    號判處有期徒刑3月確定；③又犯施用第二級毒品罪，經臺灣
    新北地方法院以107年度簡字第3616號判處有期徒刑3月確定
    ，上開①②罪刑嗣經臺灣臺北地方法院以106年度聲字第1891
    號裁定定應執行有期徒刑4月，與上開③罪刑接續執行，於10
    8年1月22日（原審判決誤為3月3日，惟屬無害瑕疵）執行完
    畢，而依司法院釋字第775號解釋意旨，審酌被告本案與前
    開①至③案所犯均為施用毒品罪，因認被告具有「特別惡性」
    或「刑罰反應力薄弱」之情狀，加重最低本刑並無過苛，而
    依累犯規定加重被告之刑，經核並無違法或不當。
　㈢被告固具狀提起上訴，然僅記載「理由後補」而未陳明上訴
    理由，嗣不僅未再具狀補充，之後於本院審理時也從未到庭
    。而原審以被告犯施用第二級毒品罪之事證明確，依累犯規
    定加重被告之刑後，再審酌被告於本案係第六犯施用第二級
    毒品罪，且前經二次觀察勒戒仍未能徹底戒絕毒品，並被告
    本案送驗尿液中所含甲基安非他命之代謝物之濃度甚高（其
    中甲基安非他命濃度高達36,836ng/ml），可見其對於甲基
    安非他命之依賴性，復考量被告犯後坦承犯行，又自承毒品
    等物均為其所有之犯後態度良好等一切情狀，量處有期徒刑
    4月又15日，並諭知易科罰金之折算標準為以新臺幣1,000元
    折算一日，復依毒品危害防制條例第18條第1項前段規定，
    宣告沒收銷燬如附表編號1所示之物，經核原審判決就此部
    分認事用法均無不當，量刑亦屬妥適，且係依法宣告沒收，
    自應予維持。被告此部分提起上訴，並無理由，應予駁回。
三、撤銷改判部分（即原判決關於沒收玻璃球吸食器1組、削尖
    吸管3支部分）：
  ㈠沒收新制將沒收性質變革為刑罰及保安處分以外之獨立法律
    效果，已非刑罰（從刑），訴訟程序上有其自主性及獨立性
    ，其雖以犯罪（違法）行為存在為前提，但二者非不可分離
    審查。即使對本案上訴，倘原判決沒收部分與犯罪事實之認
    定及刑之量定，予以分割審查，並不發生裁判歧異之情形者
    ，即無上訴不可分之關係，當原判決採證認事及刑之量定均
    無不合，僅沒收部分違法或不當，自可僅將沒收部分撤銷，
    其餘本案部分予以駁回（最高法院111年度台上字第1970號
    判決意旨參照）。
　㈡原審判決就附表編號2、3所之物，認未經鑑驗是否含甲基安
    非他命成分，而依刑法第38條第2項前段規定宣告沒收，然
    前開物品經送驗，並經鑑定機關以乙醇溶液沖洗其內殘渣，
    並以沖洗液鑑驗分析，檢出含第二級毒品安非他命、甲基安
    非他命或N,N-二甲基安非他命成分等情，有臺北榮民總醫院
    110年9月13日北榮毒鑑字第C0000000號毒品成分鑑定書㈠㈡可
    稽（見毒偵卷第133、135頁），又以現行之技術，前開物品
    與其上殘留之毒品難以完全析離，且無完全析離之實益及必
    要，自應整體視為查獲之第二級毒品，而屬違禁物無訛，依
    毒品危害防制條例第18條第1項前段規定，不問屬於犯罪行
    為人與否，均應沒收銷燬之，原審判決誤認前開物品未經鑑
    驗是否含有毒品成分，僅依刑法第38條第2項前段規定宣告
    沒收，容有未洽，被告上訴意旨固未指摘，然原審就此部分
    適用法則有所不當，自應由本院予以撤銷改判，爰依毒品危
    害防制條例第18條第1項前段規定，宣告沒收銷燬。
四、被告經合法傳喚，無正當之理由不到庭者，得不待其陳述，
    逕行判決，刑事訴訟法第371條定有明文。又對於簡易判決
    不服而上訴者，準用上開規定，刑事訴訟法第455條之1第3
    項亦有明文。查本院向被告之戶籍地寄發審理期日傳票，於
    111年9月5日合法送達被告本人，被告卻於111年9月28日審
    理期日無正當理由未到庭，且其斯時未在監在押等情，有本
    院送達證書、審判筆錄、報到單、臺灣高等法院在監在押簡
    表及個人戶籍資料查詢結果在卷可稽，爰依前開規定，不待
    其陳述而為一造辯論判決。
據上論斷，依刑事訴訟法第455條之1第1項、第3項、第368條、
第369條第1項前段、第371條，毒品危害防制條例第18條第1項前
段，判決如主文。　
本案經檢察官劉文瀚聲請以簡易判決處刑，檢察官高玉奇、謝咏
儒到庭執行職務。
中　　華　　民　　國　　111 　年　　10　　月　　31　　日
                  刑事第十三庭　審判長法　官　陳彥年
                                      法　官  簡方毅
                                      法　官　郭鍵融
以上正本證明與原本無異。
不得上訴。
　　　　　　　　　　　　　　　        書記官　陳　瀅
中　　華　　民　　國　　111 　年　　11　　月　　1 　　日
附表：
編號 品名與數量 備註 1 白色或透明晶體3包 ⒈驗前含袋毛重合計1.0180公克；驗前淨重合計0.2080公克，鑑驗取樣0.0023公克；驗餘淨重合計0.2057公克。 ⒉鑑驗檢出：含有第二級毒品甲基安非他命成分。 2 吸食器1組（含破損玻璃球1支） ⒈吸食器軟管部分： 　重量為3.3550公克。以乙醇溶液沖洗吸食器之軟管，並以沖洗液鑑驗分析，結果含有第二級毒品安非他命、甲基安非他命、N,N-二甲基安非他命成分。 ⒉破損玻璃球部分： 　重量為2.9989公克。以乙醇溶液沖洗已破損之玻璃球，並以沖洗液鑑驗分析，結果含有第二級毒品安非他命、甲基安非他命、N,N-二甲基安非他命成分。 3 削尖吸管3支 ⒈重量：0.6541公克。 ⒉以乙醇溶液沖洗含殘渣之吸管，並以沖洗液鑑驗分析，結果含有第二級毒品安非他命、甲基安非他命成分。